【裁判字號】    92,交易,101
【裁判日期】    920610
【裁判案由】    過失傷害
【裁判全文】
臺灣板橋地方法院刑事判決                        九十二年度交易字第一一號
    公  訴  人  臺灣板橋地方法院檢察署檢察官
    被      告  丙○○
    選任辯護人  賴友仁
右列被告因過失傷害案件，經檢察官提起公訴（九十一年度偵字第一Ｏ六八九號），
本院判決如左：
    主  文
丙○○因過失傷害人，處有期徒刑伍月，如易科罰金以參佰元折算壹日。
    事  實
丙○○於民國（下同）九十年十二月十八日上午七時三十許，駕駛車牌號碼為Ｔ二─
二五四九號之自用小客車，沿台北縣鶯歌鎮○○路往樹林方向行駛，行經鶯歌鎮○○
路與中正路口，本應注意該處係禁止迴轉之路口，不得迴轉，且汽車行至號誌管制交
岔路口左轉時，應距交岔路口三十公尺前換入內側車道或左轉車道，再行左轉，而依
當時情形，並無不能注意之情事，竟疏未注意，行駛外側車道近路口時，逕行向左橫
越內車道，而貿然左轉，欲迴轉往桃園方向行駛，適甲○○騎乘車號ＴＣ六─八三八
號之重型機車，在丙○○左後方外側車道同向直行，見丙○○之自小客車忽然向左橫
越，煞避不及，而遭自小客車左後照鏡擦撞，甲○○人飛出，身體撞及丙○○之自小
客車左前輪上方，因而受有右側胸骨鎖骨關節前位脫位、右側肋骨多根骨折等傷害，
丙○○於犯罪被偵查機關發覺前，自首犯行，並經甲○○訴由偵查起訴。
    理  由
一、被告丙○○固坦承有於前開時、地駕車行經上開地點之事實，惟否認有何過失傷
    害之行為，於警詢中辯稱：我於九十年十二月十八日七點三十分許，在鶯歌鎮○
    ○路消防隊前紅綠燈下，當時我駕駛自小客車從家裡出來，至消防隊前紅綠燈我
    要左轉時，忽然間我聽到碰一聲我就下車查看，看到甲○○躺在路中間，我是看
    到綠燈左轉轉到一半，變紅燈，因有行人要過馬路，我就停著等行人過馬路，當
    時天氣是因天下毛毛雨，我時速約五到十公里，我跟甲○○完全都沒有發生擦撞
    ，是因為當天下雨她自己不小心滑倒，要告我撞到她云云；於偵查中辯稱：我當
    時已完成左轉，突然聽到碰一聲，我也不知道發生何事，我開車從我家出來，從
    慢車道行駛，約八間房屋的距離，切入快車道，告訴人撞到我時，我的車子在快
    車道云云；於本院九十二年四月二十四日調查時供述：我當時要往桃園的方向，
    我要迴轉等語；本院審理時復改口辯稱：我是要「左轉」，不是要迴轉，我是開
    在內車道，告訴人的機車不可以走內車道，我左轉時，有看清楚來車，但沒有看
    到告訴人，她怎麼跌倒我不清楚云云。辯護人為被告辯護稱：本件告訴人之受傷
    完全是告訴人自己嚴重違規，在內側車道超車行駛，忽然發現被車左轉停在路口
    ，緊急煞車，因下雨路滑而撞上左邊安全島而受傷，告訴人為歸咎被告，竟稱該
    處禁止迴轉，殊不知該處禁止迴轉但可左轉，被告剛左轉完畢，因紅燈而停在該
    處，並無迴轉行為云云。惟查：
  (一)證人甲○○指訴：我在紅綠燈下發生交通事故，我的時速差不多二十到三十公里
    ，天氣是陰天，我騎機車到中山路消防隊前，看到一輛自小客車忽然要左轉，就
    撞上了，我整個人就躺在地上，其他的我都不知道，警方到時我才清醒，我當時
    騎在慢車道左邊，對方在慢車道右邊，雙方是平行行駛，對方忽然靠左邊過來要
    左轉，結果左邊後照鏡擦撞到我等語（見九十年十二月二十八日警詢筆錄），並
    到庭結證稱：我是直行在外車道，被告的車子本來是靜止的，停在我右前方，忽
    然從我的右手邊開出來，我們就相撞等語；又本院訊問被告究竟要左轉或迴轉時
    ，被告答：我是要往桃園的方向，我是要迴轉等語（見九十二年四月二十四日訊
    問筆錄第五頁），經證人乙○○到庭結證稱：案發地點是禁止迴轉，要迴轉的話
    ，要到前面小圓環迴轉等語後，旋於本院審理時改口辯稱：我是要左轉，不是要
    迴轉云云，其所辯不足採信。又依道路交通事故調查報告表及現場照片二張，由
    被告停車位置與分隔島之距離判斷，被告若係從內車道迴轉，車身應該會更靠近
    分隔島，而不會以垂直狀態，停在靠近路中間的地方，且依照被告前輪向左偏之
    事實判斷，被告應係要迴轉無誤，否則中山路二巷，係在被告停車位置之正前方
    ，輪子應無向左偏之理，故證人甲○○證述被告原係行駛在外側車道，忽然往左
    切，係要迴轉等節，應與事實相符，而堪採信。
  (二)按汽車行至號誌管制交岔路口左轉時，應距交岔路口三十公尺前換入內側車道或
    左轉車道，再行左轉，道路交通安全規則第一百零二條第一項第五款定有明文。
    本件被告在禁止迴轉處違規迴轉，業據證人乙○○證述明確，且未依上揭規定貿
    然左轉，致告訴人煞避不及，人飛出撞及被告之自小客車車身而受傷，有診斷證
    明書可證，被告有過失自明，台灣省台北縣區車輛行車事故鑑定委員會亦同此認
    定。又被告之過失行為與告訴人所受之傷害間，亦顯有相當因果關係。是本案事
    證明確，被告犯行應堪認定。
二、被告丙○○係犯刑法第二百八十四條第一項前段之過失傷害罪。被告於犯罪發生
    後，偵查機關未發覺前，自行到派出所告知警方，有「涉嫌人是否自首調查表」
    在卷可稽，應依刑法第六十二條前段減輕其刑。爰審酌被告在禁止迴轉處違規迴
    轉，且逕行從外車道向左橫越內車道，致直行在其左後方之告訴人煞避不及，過
    失程度嚴重，且告訴人所受傷勢非輕，被告於犯罪後本院審理時，仍稱：我認為
    我沒有責任，不需與她談和解云云，又稱係告訴人違規騎乘內側車道，因天雨路
    滑，自行跌倒受傷云云，意圖推卸責任，態度不佳等一切情狀，量處如主文所示
    之刑，並諭知易科罰金之折算標準。
據上論斷，應依刑事訴訟法第二百九十九條第一項前段，刑法第二百八十四條第一項
前段、第六十二條前段，罰金罰鍰提高標準條例第一條前段，判決如主文。
本案經檢察官蘇揚旭提起公訴，檢察官壽勤偉到庭執行職務。
中      華      民      國    九十二    年      六      月      十      日
                                          法  官    蕭  一  弘
右正本證明與原本無異。
如不服本判決，應於判決送達後十日內，向本院提出上訴狀。
                                          書記官    郭  玉  芬
中      華      民      國    九十二    年      六      月      十      日
附錄法條：
刑法第二百八十四條：
因過失傷害人者，處六月以下有期徒刑、拘役或五百元以下罰金。致重傷者，處一年
以下有期徒刑、拘役或五百元下罰金。
從事業務之人，因業務上之過失傷害人者，處一年以下有期徒刑、拘役或一千元以下
罰金。致重傷者，處三年以下有期徒刑、拘役或二千元以下罰金。


司法院資訊處製作；財團法人民間司法改革基金會備份。
